臺灣高等法院刑事判決　　　　　　 94年度上更(一)字第709號
上　訴　人　臺灣臺北地方法院檢察署檢察官
被　　　告　甲○○○○○○○○ NELIA MOYAN
上列上訴人因被告過失致死案件，不服臺灣臺北地方法院九十一
年度訴字第七二三號，中華民國九十一年十月七日第一審判決(
起訴案號：臺灣臺北地方法院檢察署九十一年度偵字第一０二三
七號)提起上訴，本院判決後經最高法院發回更審，本院判決如
下：
    主  文
上訴駁回。
    事  實
一、ＭＯＲＡＴＡＬＬＡ  ＮＥＬＩＡ  ＭＯＹＡＮ（下稱ＮＥ
    ＬＩＡ）原係劉傅蓮月（住基隆市○○區○○路一六四之九
    號二樓）於民國八十九年三月所聘僱之外勞，然因劉傅蓮月
    之姪女賴美惠（已另為不起訴處分）所經營之國泰坐月子中
    心（設台北市○○區○○路四段四一九之一號九樓）欠缺人
    手，賴美惠遂自八十九年三月起向劉傅蓮月借用ＮＥＬＩＡ
    ，並以每月新台幣（下同）一萬五千八百四十元之代價，雇
    用ＮＥＬＩＡ於賴美惠所經營之國泰坐月子中心，負責照顧
    該中心內之嬰兒，為從事業務之人。ＮＥＬＩＡ並自九十一
    年二月十九日起，照顧乙○○甫生產五月餘之男嬰楊弘詣，
    其應注意確定嬰兒胃部空氣確有排出，以免因吐奶，而堵塞
    嬰兒呼吸道，造成嬰兒因呼吸道遭奶漬阻礙呼吸而窒息死亡
    ，以及於嬰兒發生窒息現象時，應注意嬰兒因窒息所產生之
    掙扎等反射動作，以便及時急救，然ＮＥＬＩＡ於九十一年
    二月二十二日凌晨二時三十分許，在該中心內，餵食楊弘詣
    牛奶後，而依當時情節並無任何不能注意之情事，即未再注
    意楊弘詣有無溢奶現象，離開楊弘詣長達一時三十分餘，迄
    同日四時二十分許，始發覺楊弘詣溢奶，未受照顧救護，已
    有窒息現象，先自行急救五分鐘見無效果，乃通知賴美惠處
    理，延至於同日四時四十五分許送達國泰綜合醫院急救，至
    同日五時十五分許，仍因溢奶造成內呼吸道阻塞窒息死亡。
二、案經台北市政府警察局大安分局報請臺灣臺北地方法院檢察
    署檢察官偵查起訴。
    理  由
一、訊據被告ＮＥＬＩＡ固坦承受雇於賴美惠所設立之國泰坐月
    子中心擔任照顧嬰兒之工作，及楊弘詣於九十一年二月二十
    二日上午死亡等事實，惟否認有業務過失致死犯行，辯稱：
    伊為菲籍看護工，學歷為國中畢業，受僱來台工作範圍為照
    料老人及兒童，並擔任管家工作，從未接受照顧嬰兒之看護
    訓練，欠缺護理之專業知識，伊並非受賴美惠雇用，而係賴
    美惠向他人借用，且伊於九十一年二月二十二日凌晨事發之
    時必須照料五名嬰兒，其中死者因生病單獨睡於一個房間，
    另四名嬰兒一同睡在另一個房間，伊在凌晨二時開始餵食死
    者，至二時三十分餵食完畢，伊又繼續照料死者至其打嗝，
    直至凌晨三時死者入睡，伊見死者正常入睡方才離開，進入
    另一房間照料其餘四名嬰兒，待照料完畢約四時三十分先返
    回死者所睡房間，即發現死者臉孔發黑，伊在與另一名具護
    士資格之菲傭進行急救後，即將死者送往醫院急救，及伊已
    盡注意義務等語。惟查：
（一）右揭事實業據死者楊弘詣之母即證人乙○○迭於原審及本
      院審理中指述明確，此有原審及本院訊問筆錄可查。
（二）被告雖辯稱伊受雇來台工作範圍為照料老人及兒童，並擔
      任管家工作，從未接受照顧嬰兒之看護訓練，欠缺護理之
      專業云云。然查證人賴美惠即被告雇主於偵查及本院調查
      時均證稱：「他在我中心做二年了，做事細心、盡責」、
      「被告有照顧過自己孩子的經驗」、「當時被告很認真對
      於小孩子的照顧都很好」等語（見九十一年相字第一一四
      號相驗卷第七八頁反面、原審九十一年九月四日訊問筆錄
      ），顯見被告自八十九年三月起即在賴美惠所經營之國泰
      坐月子中心，負責照顧該中心內之嬰兒，其對於照顧嬰兒
      及餵食嬰兒牛奶後所應注意之事項應甚為瞭解，是被告辯
      稱伊並無照顧能力，顯為卸責之詞，不足採信。
（三）再被告辯稱伊已十分認真照顧死者楊弘詣，且當時要照顧
      五名嬰兒，伊已盡力，並無過失云云，然被告於偵查中自
      承已知悉死者楊弘詣送至國泰坐月子中心時，已經患有水
      痘，並有發燒及咳嗽之症狀（見九十一年相字第一一四號
      相驗卷第十頁），在本院審理時，亦稱當時死者有咳嗽感
      冒現象，且死者楊弘詣為甫初生僅五月餘之嬰兒，被告自
      應更加注意死者楊弘詣於進食牛奶後，是否有溢奶阻礙呼
      吸道之情形，並應處於隨時能照顧楊弘詣狀態之情況下，
      俾於楊弘詣因溢奶發出咳嗽或嗆到等聲響時，能及時拍出
      溢奶或採取其他必要安全措施，以避免發生窒息之危險，
      然被告並無隨時照護死者楊弘詣，卻離開死者長達一小時
      三十分餘，致死者入睡後因溢奶未能及時處理，造成呼吸
      道阻礙而窒息死亡，其顯然有過失至明，況且，依被告警
      局初詢稱：「楊弘詣在今天凌晨四點半臉部及全身呈現黑
      色狀況，我在拍完楊弘詣的背部 (大約五分鐘)，楊弘詣
      還是沒有哭，我便打電話給老板賴美惠」，「我打完電話
      給賴美惠後約二十分鐘，賴美惠到了國泰坐月子中心，楊
      弘詣是由賴美惠一人帶至國泰醫院急診」等語，且卷附國
      泰醫院急診護理評估表其上陪同就診人員亦記載為賴美惠
      ，(見相驗卷第35頁)於上開卷證，護理評估表上記載，被
      害人送到醫院之時間為4時45分，扣除耽誤時間25分鐘，
      則被告應是在凌晨4時20分發現楊弘詣臉部及全身發黑，
      而非4時30分才發現，被告於發現死者因窒息而全身發黑
      時，係自行處理約五分鐘，再以電話通知賴美惠，並等待
      賴美惠逾約二十分鐘之後將被害人送醫，其間已耽誤約二
      十五分鐘，延誤送醫，更足證明其有過失，被告辯稱已盡
      力，並無過失云云，為卸責之詞，不足採信。
（四）另楊弘詣因溢奶造成內呼吸道阻塞死亡之事實，有勘驗筆
      錄、臺灣臺北地方法院檢察署相驗屍體證明書、臺灣臺北
      地方法院檢察署驗斷書、法務部法醫研究所（９１）法醫
      所醫鑑字第０二九九號鑑定書各一份在卷可證。
（五）綜前所述，被告辯稱伊照顧楊弘詣，並無過失云云，應係
      卸責之詞，尚非可採，本件事證明確，被告犯行堪以認定
      。
二、原審以：被告受僱擔任賴美惠所經營之國泰坐月子中心照顧
    嬰兒，為從事業務之人，因過失致楊弘詣發生死亡之結果，
    核其所為，係犯刑法第二百七十六條第二項之業務過失致人
    於死罪。並審酌被告係一外勞，遠渡重洋來台工作，目的係
    賺錢貼補家用，而被告本身雖未與死者楊弘詣之母乙○○達
    成和解，惟其於本院審理時，表示願意賠償，只是無力給付
    云云，衡情被告為經濟上之弱者，然其雇主賴美惠已與乙○
    ○達成民事上之和解，此有台北縣政府中和市調解委員會調
    解筆錄一紙附卷可稽，及其犯罪之動機及智識程度、目的、
    手段等一切情狀，判處如原審主文所示之刑，以示懲儆。原
    審又以：查被告前未曾受有期徒刑以上刑之宣告，有被告之
    臺灣高等法院檢察署刑案紀錄簡覆表一份附於原審刑事卷宗
    可稽，被告經此教訓，應知警惕，當無再犯之虞，因認前開
    對被告所宣告之刑，以暫不執行為適當，併予宣告緩刑三年
    ，以啟自新等語，關於量刑及緩刑之宣告，檢察官於審理時
    向告訴人曉諭其了解為人父母之心，但人死不能復生，希望
    告訴人原諒被告之情，溢於言表，經詢問告訴人乙○○對於
    宣告緩刑之意見時，又稱：我是希望她被抓去關，但我又覺
    得她很可憐云云，顯見其心善良，亦有原諒被告之意，被害
    人之父楊家碩亦稱請作最公正之裁判，如果權衡後認為該判
    緩刑，我們沒意見云云，綜合上開檢察官及被害人之父母意
    見，且權衡被告在本件刑事附帶民事訴訟審理時，表示願意
    賠償新台幣一百萬元，本院認為原審所處之刑及有關緩刑之
    宣告，於法並無違誤，情理亦屬允當，檢察官上訴，指摘原
    審量刑過輕，為無理由，應予駁回。
據上論斷，應依刑事訴訟法第368條，判決如主文。
本案經檢察官陳維練到庭執行職務。
中　　華　　民　　國　　94　　年　　12　　月　　1　　日
　　　　　　　　　刑事第十二庭  審判長法　官  李文成
　　　　　　　　　　　　　　　　　    法　官  王復生
　　　　　　　 　 　　　　　　　　　　法　官  周盈文
以上正本證明與原本無異。
如不服本判決，應於收受送達後十日內向本院提出上訴書狀，其
未敘述上訴之理由者並得於提起上訴後十日內向本院補提理由書
（均須按他造當事人之人數附繕本）。
                                      書記官  吳素雲
中　　華　　民　　國　　94　　年　　12　　月　　2 　　日
附錄本案論罪科刑法條全文：
刑法第二百七十六條第二項
從事業務之人，因業務上之過失犯前項之罪者，處五年以下有期
徒刑或拘役，得併科三千元以下罰金。
